【裁判字號】    92,交易,94
【裁判日期】    920904
【裁判案由】    業務過失傷害
【裁判全文】
臺灣士林地方法院刑事判決                          九十二年度交易字第九四號
    公  訴  人  臺灣士林地方法院檢察署檢察官
    被      告  甲○○
右列被告因業務過失傷害案件，經檢察官提起公訴（九十一年度偵字第一八八九號
），本院判決如左：
    主  文
甲○○從事業務之人，因業務上之過失傷害人，處有期徒刑肆月，如易科罰金，以參
佰元折算壹日。
    事  實
一、甲○○係中興大業巴士股份有限公司之公車司機，為從事駕駛業務之人，於民國
    九十一年九月二十日下午四時十分許，駕駛車號碼ＡＥ－７５８號「二一四」公
    車路線之營業大客車，沿台北市○○區○○路第二車道由西往東行駛，至文德路
    二十五號前，欲變換車道靠右駛入慢車道於公車站牌靠站，其應注意保持與周圍
    車輛之安全距離，又無不能注意之情形，疏未注意右前方沿慢車道（第三車道）
    同向行駛由丙○○騎乘之車號ＧＪＷ－５４５重型機車，竟未與之保持安全距離
    ，即貿然向右變換車道，以致右前車頭撞上騎乘機車之丙○○身體左側，丙○○
    人車倒地，因而受有左胸第二至第八根肋骨骨折合併左邊血胸、左手骨頭骨骨折
    之傷害。
二、案經丙○○訴由台北市政府警察局內湖分局報請台灣士林地方法院檢察署檢察官
    偵查起訴。
    理  由
一、訊據被告甲○○固承認以駕駛公車為業，於右開時、地駕駛公車與告訴人丙○○
    之機車發生車禍等情，然否認其有過失，辯稱伊的車是直行，沒有靠站，站牌是
    在前面十幾公尺處，沒有證據證明伊有靠站，告訴人之機車在伊後面，伊的車子
    在前面，是告訴人撞到伊的車子後面，所以伊無過失云云。經查：
（一）本件車禍之發生，係因被告駕駛公車自後撞上告訴人身體左側等情，業據告訴
      人於偵訊中及本院調查時陳述甚明，核與告訴人左胸第二至第八根肋骨骨折合
      併左邊血胸、左手骨頭骨骨折等受傷部位相吻合，有財團法人馬偕紀念醫院診
      斷證明書一份、九十二年七月九日馬院醫外字第九二一七四九號函及所附病歷
      乙份在卷可證。此外並有道路交通事故調查報告表及照片在卷可稽。又台北市
      車輛行車事故鑑定委員會鑑定意見亦認為本件係被告所駕營業大客車轉向疏忽
      等情，有該委員會九十二年三月十二日北鑑審字第０九二三００二六五００號
      函及所附鑑定意見書可稽。
（二）被告雖辯稱係告訴人之機車自後追撞伊公車，機車左手把且擦撞公車右後車尾
      云云，並指出公車車尾之擦撞痕跡，然查該撞痕與機車左手把距地高度並不相
      符，手把比凹痕高出約五公分，業據證人即員警楊守禮於偵查中陳述甚明，並
      有勘驗筆錄乙份及照片十二張在卷可稽，足見被告所指該撞痕係告訴人機車車
      把所撞云云，並不可信。再者，機車車頭與車身係以一車軸相連，機車車頭以
      該車軸為軸心可順時針或逆時針轉動，以控制機車右轉或左轉，如依被告所辯
      係告訴人機車之左手把正向撞上公車車尾，依力學原理，該機車車頭應會以車
      軸為軸心逆時針轉動，機車將因而向左轉而撞向公車車尾，然查該機車車損情
      形，僅左側板及左煞車、左車把有擦地痕，並無摩擦公車之油漆痕跡，有道路
      交通補充資料表及機車照片在卷可稽，足認車禍之發生並非告訴人機車左車把
      自後撞上公車車尾所造成。又車禍發生後，告訴人機車倒地位置係在被告公車
      前門外，靠近慢車道那邊，離前門約有二、三公尺處等情，業據證人乙○○到
      庭證述在卷，被告亦供稱伊停車後打開前車門，看到告訴人機車是在前車門旁
      邊人行道旁，大約平行的地方等語，足見撞擊後告訴人之機車係倒在被告公車
      前車門平行之右側道路上，茍依被告所辯係機車自後追撞公車車尾，依常理該
      機車撞擊後應會留在公車車尾之後，豈會倒在公車前車門附近？顯見被告辯稱
      係告訴人騎機車自後撞上公車車尾云云，並非事實。
（三）按汽車行駛時，駕駛人應注意車前狀況及兩車併行之間隔，並隨時採取必要之
      安全措施，道路交通安全規則第九十四條第三項定有明文。又按汽車在雙向二
      車道行駛時，在快慢車道間變換車道，應注意安全距離，道路交通安全規則第
      九十七條第五款亦定有明文。被告駕駛汽車自應注意上揭規定，而依當時情形
      並無不能注意之情事，竟於變換車道時疏未注意右前方同向由告訴人所騎乘之
      機車，未能保持安全距離以致撞及告訴人身體左側，其有過失甚明。告訴人因
      本件車禍，受有如事實欄所載之傷害，應認與被告過失行為間，具有相當之因
      果關係。
（四）綜上，本件事證明確，被告業務過失傷害犯行洵堪認定，應依法論科。
二、被告甲○○係公車司機，為從事駕駛業務之人。核被告所為，係犯刑法第二百八
    十四條第二項前段之業務過失傷害罪。爰審酌被告之生活狀況、智識、過失程度
    、告訴人受有如事實欄所載之傷害、被告於現場曾賠償告訴人新台幣一千五百元
    （有和解書乙紙可稽）及其犯罪後飾詞否認之態度等一切情狀，量處如主文所示
    之刑，併諭知易科罰金之折算標準。
據上論斷，應依刑事訴訟法第二百九十九條第一項前段，刑法第二百八十四條第二項
前段、第四十一條第一項前段，罰金罰鍰提高標準條例第一條前段、第二條，判決如
主文。
本案經檢察官陳家美到庭執行職務。
中      華      民      國    九十二    年      九      月      四      日
                                    臺灣士林地方法院交通法庭
                                        法  官  高  愈  杰
右正本證明與原本無異。
如不服本判決應於送達後十日內向本院提出上訴狀。
                                        書記官  蘇  彥  宇
中      華      民      國    九十二    年      九      月      八      日
附錄本案論罪科刑法條全文
刑法第二百八十四條第二項
從事業務之人，因業務上之過失傷害人者，處一年以下有期徒刑、拘役或一千元以下
罰金，致重傷者，處三年以下有期徒刑、拘役或二千元以下罰金。


司法院資訊處製作；財團法人民間司法改革基金會備份。
